臺灣高雄地方法院刑事判決　　　　　　　110年度訴字第319號
公　訴　人　臺灣高雄地方檢察署檢察官
被　　　告　石文昌



上列被告因個人資料保護法等案件，經檢察官提起公訴（109 年
度偵字第23897、23898號），及移送併辦（109 年度偵字第6115
號），本院判決如下：
    主  文
石文昌犯個人資料保護法第四十一條第一項之非公務機關未於蒐
集特定目的必要範圍內利用個人資料罪，共肆罪，依序各處有期
徒刑肆月、伍月、陸月、肆月，如易科罰金，均以新臺幣壹仟元
折算壹日。應執行有期徒刑拾月，如易科罰金，以新臺幣壹仟元
折算壹日。
    事  實
一、石文昌與曾美綺二人於民國108年5月間分手後，石文昌竟分
    別為如下行為：
  ㈠石文昌明知對於個人資料之利用，除經個人同意外，應於蒐
    集之特定目的之必要範圍內為之，竟意圖散布於眾及損害他
    人之利益，基於非法利用個人資料及誹謗之犯意，分別於附
    表編號1、2、3 所示時間，以手機連結上網方式，使用「石
    文昌」之帳號名稱，在臉書頁面上，發表如附表編號1、2、
    3 所示內容之貼文，供不特定人觀覽，以此方式非法利用曾
    美綺之姓名、訴訟案件、載有曾美綺資金往來之存摺交易明
    細等個人資料，指摘曾美綺欠錢不還、有人要包養、沉迷手
    遊、把男人當金庫等情，足以貶損曾美綺之名譽、社會評價
    及隱私。
  ㈡石文昌前因對曾美綺實施家庭暴力之行為，經臺灣高雄少年
    及家事法院（下稱高雄少家法院）於109年4月29日以109 年
    度家護字第493 號核發民事通常保護令，命石文昌不得對曾
    美綺實施身體、精神或經濟上之騷擾、控制、脅迫或其他不
    法侵害之行為，不得對曾美綺為騷擾、跟蹤、通話、通信之
    行為，應遠離曾美綺之住所（即高雄市○○區○○○路000
    號6 樓）、工作場所溫莎堡美容養生會館（即高雄市○○區
    ○○○路000號）至少一百公尺，該保護令之有效期間為1年
    。石文昌明知上開通常保護令，竟意圖損害他人之利益，基
    於非法利用個人資料及違反保護令之犯意，於109年5月14日
    ，以手機連結上網方式，使用「石文昌」之帳號名稱，在臉
    書頁面上，發表如附表編號4-1 所示之「聲明書」，並在該
    聲明書上載明曾美綺姓名，並於同日及5 月17日陸續將該「
    聲明書」分享至如附表編號4-2、4-3所示之臉書網頁，以此
    方式非法利用曾美綺個人資料之方式騷擾曾美綺，足生損害
    於曾美綺之個人隱私，而違反上開保護令。
二、案經曾美綺訴請臺灣高雄地方檢察署檢察官偵查起訴及移送
    併辦。
    理  由
壹、證據能力之判斷
    告訴人曾美綺於警詢、偵查中有關本案犯罪事實所為之供述
    內容，經核與本院具結證述之內容一致，並無不符之處，本
    院逕自採用審判中之陳述做為證據。
貳、認定事實所憑之證據及理由
一、被告在本案審理時否認犯罪，陳稱：我有在網路臉書上P0文
    字，但是沒有P0圖片、照片，包括家事法院之公文封、通知
    書等資料都不是我P0的，有關存摺交易明細也不是我P0的，
    而4月13日那一次也是P0文字而已；另外5月14日那次聲明書
    是我P0的，我只有寫告訴人的名字，沒有身分證字號，也沒
    有住址；另以上圖文都不是告訴人本人去蒐集的，是她的網
    友幫她蒐集的，她再將相關資料合成變造等語。
二、以上犯罪事實，已經告訴人曾美綺於審理時證述明確，並有
    告訴人提出之臉書貼文資料，高雄少家法院109 年度家護字
    第493 號民事通常保護令、審理筆錄、送達證書在卷為憑。
三、被告雖以上述情詞辯解，經查：依上述公文封及通知書之記
    載，以上公文封、通知書都是寄給被告的文書，告訴人何能
    取得上述公文封及通知書，佐以被告承認同頁面的文字部分
    都是他PO的，並無任何證據可以證明以上貼文是合成變造的
    ，客觀上已可認定整篇貼文應是被告所為，被告所辯上述情
    詞，純屬被告個人臆測卸責之詞，不足採信。
參、論罪科刑
一、個人資料係指自然人之姓名、出生年月日、國民身分證統一
    編號、護照號碼、特徵、指紋、婚姻、家庭、教、職業、
    病歷、醫療、基因、性生活、健康檢查、犯罪前科、聯絡方
    式、財務情況、社會活動及其他得以直接或間接方式識別該
    個人之資料，個人資料保護法第2條第1款定有明文；又個人
    資料保護法第41條之利益，兼指「財產上」及「非財產上之
    利益」（最高法院106年度台非字第56號判決意旨、109年度
    台上大字第1869號裁定意旨參照）。
二、被告如事實㈠所示三次犯行，都是觸犯個人資料保護法第41
    條之違反個人資料保護法第20條第1 項規定之非公務機關未
    於蒐集之特定目的之必要範圍內利用個人資料罪、刑法第31
    0條第2項之加重誹謗罪。如事實㈡所示犯行，則是觸犯犯個
    人資料保護法第41條之違反個人資料保護法第20條第1 項規
    定之非公務機關未於蒐集特定目的之必要範圍內利用個人資
    料罪、家庭暴力防治法第61條第2 款之違反保護令罪。被告
    所為如附表編號3所示多次貼文行為；如附表編號4-1、4 -2
    、4-3 所示貼文、分享之行為，均係於密接時間而為，手法
    相同，且侵害同一法益，以上多次貼文、分享行為之獨立性
    極為薄弱，依一般社會觀念，在時間差距上，難以強行分開
    ，在刑法評價上，以視為數個舉動接續施行，合為包括一行
    為予以評價較為合理，應各論以接續犯。被告以上四次犯行
    ，都是以一行為同時觸犯以上二罪名，為想像競合犯，都應
    依刑法第55條規定，從一重之非法利用個資罪處斷。被告上
    述四次非法利用個資犯行，犯意各別，行為互殊，應分論併
    罰。公訴意旨認附表編號4-3 之犯行應與編號4-1、4-2犯行
    分論併罰，容有誤會，應予指明。
三、移送併辦部分（109 年度偵字第6115號）與本案為相同犯罪
    事實，自當併予審理。
四、審酌被告因與告訴人間之情感、金錢糾葛，不思理性解決，
    竟意圖損害告訴人之權利而洩漏告訴人個人資料，自應予以
    非難，犯後仍否認犯行，至今並未與告訴人達成和解或取得
    其諒解，並考量其犯罪之動機、目的、手段、自述高職畢業
    ，目前無業，僅靠家中田地出租收取租金生活，離婚育有1
    子已成年等經濟、生活狀況，及以上行為造成告訴人精神上
    之損害等一切情狀，各量處如主文所示之刑。另衡量被告如
    附表所示各犯行手法類似，因認被告對法益侵害之加重效應
    ，如以實質累加之方式定應執行刑，則處罰之刑度顯將超過
    其行為之不法內涵，而違反罪責原則，及考量因生命有限，
    刑罰對其造成之痛苦程度，係隨刑度增加而生加乘效果，而
    非以等比方式增加，是以隨罪數增加遞減其刑罰之方式，當
    足以評價其等行為之不法性之法理，爰依刑法第50條第1 項
    前段規定，定如主文所示之應執行刑，並均諭知如易科罰金
    之折算標準。
據上論斷，應依刑事訴訟法第299條第1項前段，判決如主文。
本案經檢察官張貽琮提起公訴；檢察官黃雯麗移送併辦；檢察官
葉容芳到庭執行職務。
中    華    民    國   111    年    2     月    16    日
                  刑事第九庭  審判長法  官  毛妍懿
　
                                    法  官  陳俊宏
　
                                    法  官  黃三友
以上正本證明與原本無異。
如不服本判決應於收受判決後20日內向本院提出上訴書狀，並應
敘述具體理由。其未敘述上訴理由者，應於上訴期間屆滿後20日
內向本院補提理由書(均須按他造當事人之人數附繕本)「切勿逕
送上級法院」。
中    華    民    國  111    年    2      月    16    日
                                    書記官  林豐富
附表
┌───┬─────────┬───────────────────┐
│編號  │   時   間        │      發表或分享之貼文                │
├───┼─────────┼───────────────────┤
│  1   │109年4月3日       │發表「欠錢就是要還ㄟ，邁粉與韓粉的界線│
│      │                  │，好像沒差別，#狗狗是說馬英狗嗎？#天理│
│      │                  │總是要到最後才能有結果，#鍋告的好（好 │
│      │                  │像也不是你告的），祝你吃到好龜萬事如意│
│      │                  │，吃到壞龜雖三年，#正義溫暖陳其邁（邁 │
│      │                  │粉加油加油）」等文字，並張貼高雄少家法│
│      │                  │院109年度家護字第493號家事庭通知書（該│
│      │                  │通知書之聲請人載有告訴人名字）及公文封│
│      │                  │之照片。                              │
├───┼─────────┼───────────────────┤
│  2   │109年4月5日       │發表「丟臉的事，但還是要清楚明白，我罵│
│      │                  │人做錯是不對，但還是要知道過程，在高雄│
│      │                  │九如路溫莎堡美容養生會館認識了一位按摩│
│      │                  │女，107/10月選舉期間太累跑去消費至108/│
│      │                  │8 月初消費總金額大約15萬左右（有刷卡有│
│      │                  │付現，就是沒給發票？），108/1/22開始交│
│      │                  │往（也不算交往吧），期間曾女經常性的提│
│      │                  │及來按摩的很多客人愛慕她，有的要包養她│
│      │                  │一個月8萬，有的要她當老婆顧小孩6萬，期│
│      │                  │間又提及前幾任男友對她都很好，都有金錢│
│      │                  │支助她生活費，還幫她繳房貸，而且是經常│
│      │                  │性的提（目的是？就是看我會不會比照去做│
│      │                  │吧！），108/3 月曾女有提及想買河堤的房│
│      │                  │子，討論後，我建議每月幫她存2 萬到曾女│
│      │                  │戶頭（當然她沒辦法存那麼多，就隨便了）│
│      │                  │，期間我發現她把錢拿去買股票，被我罵了│
│      │                  │一頓後，讓我傻眼的事，發現還有一堆男網│
│      │                  │友與她熱絡聯繫還視訊，我一氣之下，覺得│
│      │                  │沒有安全感，所以請她把兩筆錢匯還給我（│
│      │                  │四萬），接下來更糟糕的事，曾女沉迷上手│
│      │                  │遊，電話不再熱絡（因為手機沒空），手遊│
│      │                  │真如吸毒般誘惑。每次墾丁回來住在她家，│
│      │                  │我身上有鑰匙，每個月3次至4次進出曾女家│
│      │                  │中大樓，回來都住三天以上，櫃檯警衛都知│
│      │                  │道我。6 月份我發現她請手遊男性網友載她│
│      │                  │上下班（那個男人知道會舒服啊？），其實│
│      │                  │她經常喊沒錢沒錢的，當時我有想太多嗎？│
│      │                  │沒有，4月初起至7月中吧，我主動放錢至她│
│      │                  │的皮包，每次5 千或1萬2，至少十多次以上│
│      │                  │（總金額約8萬至9萬），曾女也都知道，也│
│      │                  │問過我。由於她沉迷手遊，我們聯絡變少，│
│      │                  │為了不讓她繼續沉迷，我故意在墾丁一直給│
│      │                  │她猛打電話，就是不讓她一直沉迷手遊，有│
│      │                  │次還叫我幫她儲值點數（6千多元)，她沉迷│
│      │                  │手遊還怪我，說她會沉迷是我害她的，妳們│
│      │                  │說：會不會氣死人。7 月我發覺她怪怪的，│
│      │                  │看她的line才知道都跟男網友聯絡出門，我│
│      │                  │一氣之下，罵了三字經，罵她是沒見過鬼逆│
│      │                  │，沒碰過壞人是嗎？（那是指網友，並非指│
│      │                  │我恐嚇她吧！）（結果被她錄音，現在要告│
│      │                  │我恐嚇）。我花錢讓她儲值點數，她根本沒│
│      │                  │心想存錢買房，罵她後，她說放皮包的錢要│
│      │                  │全部還我，我說好，前前後後拿了大概8、9│
│      │                  │萬，我告知她：3 萬是還妳手機的錢（s9換│
│      │                  │買s10的手機，s9我用），妳就還我5萬就好│
│      │                  │，曾女也一口答應，結果曾女只還了3 萬，│
│      │                  │後面還欠2 萬未還，陸陸續續我聯絡她，問│
│      │                  │她什麼時候還錢，結果8 月初就封鎖我的電│
│      │                  │話、line及臉書避不見面。後來我確實打多│
│      │                  │通電話去她公司，但曾女的公司會計及副理│
│      │                  │都說她離職了，再來就找不到人了。8 月初│
│      │                  │封鎖我後，我曾經用墾丁公司電話多次與她│
│      │                  │聯繫，問她到底還不還錢，她不承認就掛我│
│      │                  │電話，還錄音說我騷擾她，最後一次跟她到│
│      │                  │她家，她直接叫警衛報警處理，說我硬闖她│
│      │                  │家。得知曾女沒在溫莎堡養生會館上班後，│
│      │                  │我曾經多次打去問，消費刷卡付現是否可以│
│      │                  │開發票，可是溫莎堡公司的會計及副理態度│
│      │                  │極差，都回應一樣的答案，沒發票沒單據可│
│      │                  │開，我提出質疑，刷卡消費怎會沒發票？是│
│      │                  │否逃漏稅嫌疑，連打去屏東總公司，答案是│
│      │                  │一樣的。我的認定溫莎堡是黑店，所以開公│
│      │                  │司車經過溫莎堡店口丟了一疊冥紙，這是我│
│      │                  │跟溫莎堡的事（沒發票），跟已離職的曾女│
│      │                  │無相對關係，結果是曾女在三民派出所提告│
│      │                  │我及博愛派出所也提告（在她家報警封鎖我│
│      │                  │後，她家我從來再也沒去過啊）。」等文字│
│      │                  │，並張貼被告之存摺交易明細、告訴人住處│
│      │                  │之平面圖及高雄少家法院家事庭通知書及公│
│      │                  │文封等照片。                          │
├───┼─────────┼───────────────────┤
│  3   │109年4月13日      │發表下列文字：                        │
│      │                  │⑴「關你男的屁事逆，女人把男人當金庫，│
│      │                  │  躺床上沉迷手遊，一邊玩手遊還要男人餵│
│      │                  │  食，一口張開食物就送進去嘴裡，還幫她│
│      │                  │  把冰箱塞的滿滿微波食材，真的只有懶女│
│      │                  │  人，沒有醜女人，竟用甜言蜜語撒嬌，男│
│      │                  │  人就累的東奔西跑幫買東西，高級咖啡機│
│      │                  │  還有臉留著與下個男人一起享受，s10 手│
│      │                  │  機（我就是故意爆卡讓她自己刷）。摸著│
│      │                  │  良心吧！不然會遭天打雷劈的，按摩女的│
│      │                  │  金錢遊戲循環中繼續，當初的一口答應還│
│      │                  │  五萬的氣魄跑去哪兒了？陸陸續續給她8 │
│      │                  │  萬，扣s9手機30000元，還很有氣魄的嗆 │
│      │                  │  聲要還50000元，結果賴皮只還30000元，│
│      │                  │  20000 元跑去哪兒了，要凹人又要告人，│
│      │                  │  有心機的女魔還準備吵架的錄音檔，耍賴│
│      │                  │  皮還對我提告。108/ 8月封鎖我後，從來│
│      │                  │  沒去她的住處，半年後來個申請保護令（│
│      │                  │  傻眼），#自由心證我問心無愧#封鎖半年│
│      │                  │  後又解封#目的何在#因為又交到一位開名│
│      │                  │  車住豪宅為她拼命的男朋友 #官司我是沒│
│      │                  │  勝算#因為我沒心機無需留證據#她封鎖我│
│      │                  │  半年後突然打電話來。 #但她公司告知我│
│      │                  │  她已離職 #所以聯繫是我與她公司的發票│
│      │                  │  及單據的情事 #她半年後突然解封，完全│
│      │                  │  想與吵架錄音連結跟公司在一起瞎掰，# │
│      │                  │  真是可怕的聲色場所女魔，#真是可惡#我│
│      │                  │  大夜班怎麼上班關你屁逆（是住海邊的逆│
│      │                  │  ），要告就告，我已有心理準備被關被罰│
│      │                  │  款，請不要把我私人的臉書截圖轉到你的│
│      │                  │  臉書，真的是愛搞心機男，光明磊落有氣│
│      │                  │  魄一點啦！男人」等文字。            │
│      │                  │⑵「私人事件欠個20000 萬元，對方硬是不│
│      │                  │  還，原本無關男的事，他自己都跳進來想│
│      │                  │  當英雄，車子開病逝，家住豪宅窩，說要│
│      │                  │  替按摩女伸張正義。又說不入民進黨當黨│
│      │                  │  員，因為民進黨垃圾很多，所以不想加入│
│      │                  │  ，就喜歡怪東怪西，真是沒懶胡辣，都認│
│      │                  │  為816 萬人都是垃圾，所以他不屑加入民│
│      │                  │  進黨，但其實垃圾只有一位，就是他自己│
│      │                  │  。」等文字。                        │
│      │                  │⑶「曲懷殤(曾美綺)小姐，郭先生，妳們已│
│      │                  │  提出對我的告訴，我也已做筆錄完畢等待│
│      │                  │  出庭。不過你們用假帳號卻到處向我臉書│
│      │                  │  好友用私密方式騷擾我的好友，妳們已經│
│      │                  │  觸法了知道嗎？我原諒妳們不智的行為，│
│      │                  │  若再有發生這類行為，相信妳們會受到法│
│      │                  │  律制裁，妳們真的很幼稚。」等文字。  │
├───┼─────────┼───────────────────┤
│  4-1 │109年5月14日16時28│發表「聲明書：本人石文昌早於2020年1 月│
│      │分許              │14日即退出大高雄小英志工團，因本人與溫│
│      │                  │莎堡大夜班曾美綺小姐感情及金錢糾紛而讓│
│      │                  │大高雄小英志工團（高雄市小英志工協會）│
│      │                  │名譽受損，本人深感抱歉，特以此文公開致│
│      │                  │歉，並公開承諾即日起2020年5 月14日，本│
│      │                  │人決不會再散播或發佈任何圖片或言論文章│
│      │                  │或損及高雄市小英志工協會的成員（理事長│
│      │                  │、理監事、會長及所有會員）。若再有做出│
│      │                  │損及任何有關會員名譽或毀謗等事件，本人│
│      │                  │在此承諾，本人願負刑事及民事賠賠償，立│
│      │                  │書人石文昌、身分證字號Z000000000、中華│
│      │                  │民國109年5月14日」。                  │
├───┼─────────┼───────────────────┤
│  4-2 │109年5月14日某時許│分享上開聲明書之內容至「 3Q 陳柏惟立委│
│      │                  │網路後援會」、「對陳其邁 Chen Chi-Mai │
│      │                  │說讚」、「小英之友後援會」、「斗六人文│
│      │                  │政治圈」、「蔡英文總統@Tsai Ing-wen 粉│
│      │                  │絲團」、「愛台群英社--小英總統連任台灣│
│      │                  │後援會」等臉書網頁。                  │
├───┼─────────┼───────────────────┤
│  4-3 │109年5月17日某時許│分享上開聲明書之內容至「蔡英文總統@Tsa│
│      │                  │i Ing-wen 粉絲團」、「愛台群英社--小英│
│      │                  │總統連任台灣後援會」等臉書網頁。      │
└───┴─────────┴───────────────────┘
附錄論罪之法條
個人資料保護法第41條
意圖為自己或第三人不法之利益或損害他人之利益，而違反第6
條第1項、第15條、第16條、第19條、第20條第1項規定，或中央
目的事業主管機關依第21條限制國際傳輸之命令或處分，足生損
害於他人者，處5年以下有期徒刑，得併科新臺幣1百萬元以下罰
金。
　
刑法第310條第1項、第2項
意圖散布於眾，而指摘或傳述足以毀損他人名譽之事者，為誹謗
罪，處1年以下有期徒刑、拘役或1萬5千元以下罰金。
散布文字、圖畫犯前項之罪者，處2年以下有期徒刑、拘役或3萬
元以下罰金。
　
家庭暴力防治法第61條
違反法院依第14條第1項、第16條第3項所為之下列裁定者，為本
法所稱違反保護令罪，處3 年以下有期徒刑、拘役或科或併科新
臺幣10萬元以下罰金：
一、禁止實施家庭暴力。
二、禁止騷擾、接觸、跟蹤、通話、通信或其他非必要之聯絡行
    為。
三、遷出住居所。
四、遠離住居所、工作場所、學校或其他特定場所。
五、完成加害人處遇計畫。